臺灣基隆地方法院刑事判決　　　　　　　　　　　　　　九十年度易字第六三九號
　　公　訴　人　臺灣基隆地方法院檢察署檢察官
　　被　　　告　丙○○
右列被告因竊盜案件，經檢察官提起公訴（九十年度偵字第四五七六號），本院判決
如左：
    主      文
丙○○竊盜，累犯，處有期徒刑陸月，如易科罰金，以參佰元折算壹日。
    事      實
一、丙○○前曾有多次竊盜前科，最近一次因違反動產擔保交易法案件，經臺灣臺北
    地方法院於民國八十六年六月十日，以八十六年度易字第一九０七號，判處有期
    徒刑五月確定，甫於八十七年四月九日執行完畢。詎丙○○仍不知悔改，意圖為
    自己不法之所有，於九十年十一月三日夜間七時十五分許，在基隆市○○路之夜
    市內，藉人潮洶湧之便，徒手竊取乙○○○所有，放置於背包右側之ＭＯＴＯＲ
    ＯＬＡ行動電話（型號ＣＤ９２８、門號0000000000、序號0000
    0000000000）乙支，得手後，於離開現場數步之遙後，旋為當日在埸
    執行肅竊勤務之員警甲○○當場查獲，並扣得前開行動電話乙支（已發還乙○○
    ○）
二、案經臺北市政府警察局移送臺灣基隆地方法院檢察署檢察官偵查起訴。
    理      由
一、訊之被告丙○○矢口否認有何竊盜犯行，辯稱：上開行動電話係伊於九十年十一
    月三日夜間六時許，在基隆市廟口夜市所拾獲，伊於拾獲該行動電話後，即在該
    處逗留盤旋，等待失主前來認領，自伊拾獲該行動電話時起，至伊被警察查獲時
    止，時間相隔約有一小時之久；伊雖因一時貪念致未立刻將該行動電話交予警察
    ，惟於員警上前詢問時，伊則立即將該行動電話取出交付被害人乙○○○云云。
    經查：右揭事實業據被害人乙○○○指述綦詳，並經證人即當日在場執行肅竊勤
    務之臺北市政府警察局肅竊組小隊長甲○○就被告之行竊過程、犯罪手法等情節
    證述明確在卷，復有贓物認領保管收據乙紙附卷足佐。被告雖以前情置辯，然前
    開行動電話原係放置於被害人背包右側之手機袋內，手機袋之開口處並以魔鬼沾
    黏扣，是以，上開行動電話並無自行掉落之可能，又自被害人當日抵達現場時起
    ，至上開行動電話遭竊時止，前後僅短短數分鐘等情，業據被害人於本院審理時
    陳述明確在卷，足認被告辯以當日在現場拾獲該行動電話後，仍逗留該處一個小
    時之久，等候失主前來認領乙節，要屬飾卸之詞，委無足採。至被告固另辯以伊
    於員警上前詢問之際，已主動取出該行動電話交付被害人云云，惟縱其所辯為真
    ，此一事後返還行動電話之舉動，仍不能解免其竊盜之罪責。況被告或以伊拾獲
    手機後仍停留原處等失主前來認領云云置辯，或以伊拾獲手機後因一時貪念始將
    手機據為己有云云置辯，陳述不一，前後矛盾，是其所辯，顯為事後卸責之詞，
    不足採信。本件事證明確，被告竊盜犯行洵堪認定。
二、核被告丙○○所為，係犯刑法第三百二十條第一項之竊盜罪。被告前曾於八十六
    年間因違反動產擔保交易法案件，經臺灣臺北地方法院以八十六年度易字第一九
    ０七號判處有期徒刑五月確定，甫於八十七年四月九日執行完畢，有臺灣高等法
    院檢察署刑案記錄簡覆表及臺灣高等法院被告全國前案紀錄表各乙件附卷足稽，
    其於有期徒刑執行完畢後，五年內再犯有期徒刑以上之罪，為累犯，應依法加重
    其刑。爰審酌被告已有多次竊盜前科，素行非佳，仍犯下本次竊盜案件，顯示其
    未能從錯誤中記取教訓而改過遷善，觀念偏差，實不宜輕處，及其一再否認犯行
    、不知悔悟等一切情狀，量處如主文所示之刑，以示懲儆，併諭知易科罰金之折
    算標準。
三、公訴人另以被告前曾有多次竊盜犯行，均遭法院判處有期徒刑確定，詎其仍不知
    悔悟，復犯下本起竊盜案件，而聲請本院依法併為強制工作之諭知云云。然查：
    被告固於六十七、六十八、六十九、七十及七十七年間因犯竊盜案件，經法院分
    別判處有期徒刑確定，並均已執行完畢，有臺灣高等法院檢察署刑案記錄簡覆表
    乙件附卷可考，惟其所犯尚非多件，且時隔遙遠，是前開竊盜前科尚難為被告有
    犯竊盜罪習慣之依據；再者，保安處分係刑罰以外之補充性制度，其目的不外乎
    在預防社會危險性。而所謂之「強制工作」，係以強制之方式，使人從事勞動工
    作，雖名之為保安處分，惟就剝奪人身自由而言，實與刑罰無異，是其宣告自須
    審慎，就真正具有社會危險性之行為人，固得對之宣告強制工作，若對不具社會
    危險性之行為人宣告強制工作，則恐有違背比例原則之虞。是以，「強制工作」
    應以不宣告為原則，以宣告為例外。從而，本件既無積極證據足認被告有何犯竊
    盜罪之習慣，復無積極證據足證被告確具社會危險性，本院因認被告尚無宣告強
    制工作之必要，附此敘明。
據上論斷，應依刑事訴訟法第二百九十九條第一項，刑法第三百二十條第一項、第十
一條、第四十七條、第四十一條第一項前段，罰金罰鍰提高標準條例第一條前段、第
二條，判決如主文。
本案經檢察官林明志到庭執行職務。
中      華      民      國      九十一      年      一      月  二十五  日
                                臺灣基隆地方法院刑事第三庭
                                    審判長  法  官  陳志祥
                                            法  官  齊  潔
                                            法  官  王慧惠
右正本證明與原本無異。
對於本件判決如有不服，應於收受送達後十日內，向本院提出上訴書狀，上訴於臺灣
高等法院，並按他造當事人之人數附具繕本。
                                            書記官  陳俊德
中      華      民      國      九十一      年      一      月  二十九  日
附錄論罪法條
刑法第三百二十條第一項：
意圖為自己或第三人不法之所有，而竊取他人之動產者，為竊盜罪，處五年以下有期
徒刑、拘役或五百元以下罰金。
